臺灣高等法院民事裁定　　　　　　　 100年度重上字第151號
聲　請　人　林吳麗華
上列聲請人因上訴人林樹賢等與被上訴人坡心商業股份有限公司
等間第三人異議之訴事件，聲請辭任坡心商業股份有限公司特別
代理人，本院裁定如下：
    主  文
聲請駁回。
    理  由
一、按對於無訴訟能力人為訴訟行為，因其無法定代理人或其法
    定代理人不能行代理權，恐致久延而受損害者，得聲請受訴
    法院之審判長，選任特別代理人；前揭規定於法人之代表人
    準用之，為民事訴訟法第51條第1項、第52條所明定。次按
    特別代理人一經選任後，依同法第51條第4項規定，即得代
    理當事人為一切訴訟行為，其代理之權限不受審級之限制，
    在下級審法院經選任者，應在上級審法院續行訴訟。且特別
    代理人一經接受，即負有代理訴訟之義務，不得中途任意辭
    任（最高法院84年台上字第1246號裁定、99年度台聲字第
    169 號裁定參照）。
二、本件聲請意旨略以：伊對訴訟完全不瞭解，無法為被上訴人
    坡心公司為訴訟上之主張及抗辯云云。惟查，本件上訴人吳
    藏於原審訴訟進行中，當選為被上訴人坡心商業股份有限公
    司（下稱坡心公司）之董事長，二者利益衝突，不宜於本件
    訴訟擔任坡心公司之法定代理人為訴訟行為；另坡心公司監
    察人鄭榮枝、黃來、董事李德俊、林樹賢、張松雄亦為本件
    訴訟之上訴人，董事黃兩傳、曾勝坤、陳振隆、游清良則為
    該公司債權人，於本件所涉原法院94年度執字第49714號損
    害賠償強制執行程序（債務人為坡心公司）參與分配，是渠
    等與坡心公司之訴訟利益均相對立，均不適宜代表坡心公司
    為訴訟行為等情，有起訴狀、坡心公司變更登記表、原法院
    96 年11月24日北院隆94執申字第49714號函附卷可稽（原法
    院96年度重訴字第833號卷(一)第3-10頁、原審卷(一)第322-3
    24頁、卷(二)第57、64-66頁）；又聲請人身為坡心公司之董
    事，於原審衡量己身情狀後，表示願於本件訴訟任坡心公司
    之特別代理人，並經兩造同意等情，有原審99年5月25日、
    99年10月5日言詞辯論筆錄在卷足憑（原審卷(二)第72、100頁
    ），本院審酌坡心公司與除聲請人以外之董監事間之利益衝
    突情狀迄未改變，而聲請人所稱不諳訴訟一事，非不得經由
    委任具專業知識之訴訟代理人代為以資解決，為保障坡心公
    司合法之訴訟權益，並避免兩造權利因訴訟久延而受損害，
    聲請人中途任意聲請辭任坡心公司特別代理人，自不應准許
    ，爰裁定如主文。
中    華    民    國   100    年    9     月    13    日
                      民事第十庭
                          審判長法  官  張宗權
                                法  官  鄭純惠
                                法  官  周玫芳
正本係照原本作成。
如不服本裁定，應於收受送達後10日內向本院提出抗告狀，並應
繳納抗告費新台幣１千元。
中    華    民    國   100    年    9     月    13    日
                                書記官  陳嘉文